【裁判字號】    99,消債抗,190
【裁判日期】    990823
【裁判案由】    消債聲明異議
【裁判全文】
臺灣高雄地方法院民事裁定           99年度消債抗字第190號
抗  告  人  乙○○
相  對  人  遠東國際銀行股份有限公司
法定代理人  甲○○
上列當事人間因消費者債務清理條例聲明異議事件，抗告人對於
中華民國99年6 月30日本院99年度事聲字第127 號第一審所為廢
棄更生方案之裁定提起抗告，本院管轄之第二審合議庭裁定如下
：
    主  文
抗告駁回。
抗告程序費用新臺幣壹仟元由抗告人負擔。
    理  由
一、本件抗告意旨略以：原裁定認抗告人所有坐落在高雄市○○
    區○○段107 地號土地及其上同段2194建號建物（下稱系爭
    房地）其鑑定價格扣除抵押借款後，仍有餘額新台幣（下同
    ）1,772,350 元，高出元更生方案八年償還金額960,000 元
    。惟系爭房地係經過貸款銀行評估價值後設定抵押借款為
    230 萬元，貸款八成即200 萬元予抗告人，原裁定所採鑑定
    價格似嫌過高，且於拍賣程序中，少有於第一次拍賣即拍定
    之情形，而係於多次減價拍賣後始得完成拍賣程序，若降至
    特別拍賣價格扣除抵押借款後，所剩無幾，則無低於依清算
    程序所得受償總額之可能。另依消費者債務清理條例（下稱
    消債條例）第59條、第60條規定，抗告人提出之原更生方案
    ，已得多數債權人超過二分之一同意，僅相對人不同意，原
    審卻因此裁定廢棄原更生方案，實有疏漏。為此爰依法提起
    抗告，並聲明原裁定廢棄等語。
二、按債務人有薪資、執行業務所得或其他固定收入，法院認更
    生方案之條件公允者，得不經債權人會議可決，逕依債務人
    之聲請或依職權以裁定認可更生方案，消費者債務清理條例
    第64條第1 項定有明文。而其立法理由亦說明債務人如有薪
    資、執行業務所得等固定收入，並將其可處分所得之一定部
    分充為清償，於債權人之權益已有保障，其更生程序應更為
    簡易、迅速。故債務人提出之更生方案，倘法院認為其條件
    公允（例如：清償總額已達債權總額相當成數，債權人受償
    金額不致過低等），得不待債權人會議可決，逕依債務人之
    聲請或職權以裁定認可之。惟法院認為該條所謂更生方案之
    條件公允者，必須斟酌債務人之收入、積欠債務之緣由、生
    活支出，及其所提更生方案是否使債權人受償金額不致過低
    等情，始為妥適。蓋更生制度之目的，旨在使債務人在經濟
    上得有更生之機會，該制度並非在使債務人恣意消費所造成
    之債務，轉嫁予債權人負擔，債務人更生制度亦非縱容投機
    不誠實之債務人奢侈浪費，而不在意日後履行返還之能力，
    反而算計消費者債務清理條例中之更生制度，濫用更生程序
    以規避其應負擔之償還責任，自與消費者債務清理條例之立
    法本旨有違。
三、本院判斷如下：
  （一）抗告人名下所有系爭房地，前經本院97年度司執字第
        94969 號民事強制執行事件期間委由鑑價機關予以鑑價
        ，其鑑定價格為3,274,380 元，此經原審職權調取本院
        97年度司執字第94969 號執行卷，復向黎偉良建築師事
        務所函調系爭房地鑑定報告附原審卷可佐（見原審卷第
        13至24頁）。因本院民事執行處多係委由民間具鑑價能
        力之鑑價單位、建築師事務所等親赴待鑑標的現場進行
        鑑價，是鑑價結果自較僅以公告現值及課稅現值更貼近
        市場及交易現狀。至該執行事件雖因債權人撤回執行而
        告結案，然前揭鑑價結果既係由法院委請專業機關所為
        之鑑定，自可作為認定相對人財產數額之參考依據，不
        因該不動產事後是否果有拍定或實際完成交易而異其認
        定。抗告人空言主張該鑑價結果過高，自無足採。
  （二）抗告人雖主張法院強制執行中拍賣之不動產，甚少有以
        第一次拍賣即以原定拍賣價格拍定，往往係第二拍、第
        三拍後始拍定云云。然查，於法院強制執行中拍賣之不
        動產，不乏有於第一次拍賣即以原定拍賣價格拍定之情
        形，況且抗告人所有之不動產係位於高雄市苓雅區，其
        不動產交易行情佳，應認系爭房地有上開鑑定之客觀價
        值。是本院97年度司執消債更字第308 號所為更生方案
        之認定，既以偏離市場交易價格甚夥之公告現值及課稅
        現值認定抗告人所有系爭房地之價值，進而忽視依原更
        生方案各無擔保債權人得受償之總額，顯低於系爭房地
        經清算換價程序後各無擔保債權人所得受償之總額。原
        審審酌原處分各情予以裁定，而廢棄本院司法事務官依
        職權認可更生方案之處分，並由本院民事執行處依法另
        為審究處理，即無不合。
  （三）按消債條例第59條、第60條內容係為債權人會議可決更
        生方案時之可決方法。惟「更生方案經可決者，法院應
        為認可與否之裁定」、「對於第一項認可之裁定提起抗
        告者，以不同意更生方案之債權人為限」消債條例第62
        條第1 項、第4 項亦分別定有明文。由前揭條文觀之，
        更生方案縱經債權人會議可決，法院仍應為認可與否之
        裁定，且不同意更生方案之債權人仍可提起抗告。故抗
        告意旨謂抗告人提出之原更生方案，已得多數債權人超
        過二分之一同意，僅相對人不同意，原審裁定廢棄原更
        生方案，實有疏漏云云，於法顯有誤會，自不足採，附
        此敘明。
四、綜上所述，抗告人之抗告理由，尚非可採。原審裁定以原裁
    定以公告現值及課稅現值認定抗告人所有系爭房地之價值，
    進而忽視依原更生方案各無擔保債權人得受償之總額，顯低
    於系爭房地經清算換價程序後各無擔保債權人所得受償之總
    額，逕認原更生方案條件公允，自有可議之處。從而廢棄本
    院司法事務官依職權認可更生方案之處分，核無違誤，抗告
    意旨指摘原裁定不當，求予廢棄原審裁定，為無理由，應予
    駁回。
五、據上論結，本件抗告為無理由，依消費者債務清理條例第11
    條第2 項、第15條，民事訴訟法第495 條之1 第1 項、第
    449 條第1 項、第95條、第78條，裁定如主文。
中    華    民    國    99    年    8     月    23    日
          民事鳳山分庭審判長法      官  楊富強
                            法      官  林意芳
                            法      官  何悅芳
上為正本係照原本作成。
本裁定不得再抗告。
中    華    民    國    99    年    8     月    24    日
                            書  記  官  陳俐嫺

司法院資訊處製作；財團法人民間司法改革基金會備份。
